臺灣桃園地方法院刑事判決　　　　　　　　　　　　九十二年度交訴字第一一四號
　　公　訴　人　臺灣桃園地方法院檢察署檢察官
　　被　　　告　丙○○
右列被告因過失傷害等案件，經檢察官提起公訴（九十二年度偵緝字第七六七號）本
院判決如左：
    主  文
丙○○因過失傷害人，處有期徒刑陸月；又駕駛動力交通工具肇事，致人受傷而逃逸
，處有期徒刑拾月。應執行有期徒刑壹年參月。
    事  實
一、丙○○因患有癲癇而未考領有自小客車駕駛執照，其應注意不得駕駛車輛上路。
    詎丙○○於民國九十二年三月十四日下午仍駕駛車牌號碼ＫＹ－七七四六號自小
    客車自桃園縣中壢市往桃園市方向行駛。於同日十五時五十分許，行經桃園市○○路與莒光街交岔路口時，前方適有乙○○偕其女甲○○步行於三民路上，在丙○○所駕車輛前方同向行走，乙○○與甲○○二人欲往中正路方向，因人行紅磚
    道上有不詳車輛違規停放，乙○○與甲○○即跨入三民路中行走。在乙○○與甲○○前方，另有丁○○騎乘車牌ＥＶＮ－九八一號機車因欲左轉進入莒光街，適
    三民路方向為綠燈，往莒光街方向為紅燈，丁○○乃於三民路上機車待轉區上停
    等。丙○○駕駛汽車至上開地點時，應注意在其車前有乙○○與甲○○行走於路
    旁之狀況，並隨時採取必要之安全措施，以避免事故之發生，詎其能注意，且當
    時為晴天、日間自然光、路中無障礙物、視距良好，亦無不能注意情事，竟疏未
    注意其車前乙○○行走於路旁之狀況，貿然前行而自後撞及乙○○，乙○○因遭
    丙○○所駕之車撞擊而受有頭部外傷合併硬腦膜上腔出血之傷害。丙○○撞及乙○○後已致乙○○受傷，詎其為脫免肇事責任，竟未停車救護傷者，即逕行駛離
    現場，於前行途中，又撞及在機車待轉區等候之丁○○所騎乘之機車車頭部位，
    丁○○雖未受傷，惟丙○○亦未停車察看，仍繼續前行離去現場而逃逸。因路人
    記下丙○○所駕車輛之車牌號碼後，警方據報而循線查獲丙○○駕車肇事並逃逸
    等情。
二、案經桃園縣警察局桃園分局報告及由乙○○及其夫王應禎訴請台灣桃園地方法院
    檢察署檢察官偵查起訴。
    理  由
一、訊之被告丙○○雖不否認其於上述時間駕車行經該處，並撞及被害人乙○○，且
    未停車察看等情，然辯稱：伊本身患有癲癇，案發前伊自中壢開車沿省道往桃園
    方向行駛，行至桃園市○○路桃園縣政府時，即因癲癇發作而失去知覺，伊不知
    為何會開車到三民路，亦不知道有撞到被害人及丁○○的機車，伊並無肇事逃逸
    云云。然查：被告駕車於上述時、地撞及被害人乙○○，被害人因而受有頭部外
    傷合併硬腦膜上腔出血之傷害，被告於撞及被害人後未停車救護被害人而駛離現
    場，於前進中復再撞及丁○○，其後更沿三民路往中正路方向駛離之事實，經證
    人甲○○、丁○○於本院審理時證述在卷，並有道路交通事故現場圖、調查報告
    表、現場照片及被害人乙○○受傷之診斷證明書在卷可稽。而被告所駕駛之車輛
    及丁○○騎乘之機車因撞擊而受損一節，亦有前開車輛之照片可佐，是被告撞及
    被害人受傷並於事後逃逸之事實，足堪認定。雖被告辯稱其於案發前即因癲癇發
    作而失去知覺云云，惟被告自承其自中壢開車行至桃園市○○路，經桃園縣政府
    後始失去知覺，然自桃園市○○路桃園縣政府起至本件車禍之發生地點間，僅中
    山路至三民路間即須經數交岔路口，其間復設有交通號誌管制往來車輛，迨行至
    中山路與三民路口時，尚須左轉始能進入三民路，而沿三民路直行亦須經數個交
    岔路口方能到達莒光街，其間並非直線，二地路程非在咫尺，且尚須通過交通號
    誌管誌之路口，更須轉向變換道路，以被告所經者為桃園市○○○○道路，其平
    時車流均繁忙，如被告當時已失去知覺，其於失去知覺後不出數步之距離，即將
    與路中之車輛發生撞擊，被告何能辨識路中交通號誌，焉能於交岔路口時，正確
    轉彎進入三民路？焉能安然駛至案發地點？查駕駛車輛為高度技術性之動作，有
    知覺之正常人未經訓練已無法適切操控，而被告於失去知覺後，竟尚能駕駛其車
    前行數百公尺，且依循交通號誌行進並遇彎轉向，直至肇事地點始發生事故，雖
    至愚者亦知其事之不經，足認被告所辯之不可採。再者，被告固提出診斷證明書
    以證其患有癲癇，然本院向其所就診之長庚醫院調取被告歷年之病歷紀錄，其上
    載被告於八十九年五月十二日至長庚醫院就診時，向主治醫生告知其曾於八十八
    年間於開車中癲癇發作而出車禍；於九十一年五月二十四日至醫院就診時，向主
    治醫師告知其於四星期內發作三次，曾在開車停紅綠燈時再次發作；於九十一年
    十月二十八日至同院就診時，向醫師告知前晚九點發作；九十二年一月十日就診
    時，向醫師告知於四星期內發作三次，且一月四日、五日有發作；於九十二年三
    月十五日就診時，向醫師告知其於當日早上發作二次；其餘八十九年六月二十三
    日、七月二十一日、八月十八日、．．．九十年三月二日、三月三十日、四月二
    十七日、五月二十五日、六月二十九日、．．．十一月十五日、九十二年二月十
    四日、三月十四日就診時，未言及其有發作，故醫師即記載其未發作（Free of
    Seizure）等情，有長庚醫院檢附之被告病歷紀錄在卷可稽。則依被告之就診紀
    錄觀之，被告約隔一月至醫院就診，其所載癲癇發作日期明確，應係被告就診時
    所告知者，被告就診時均將其發作情形告知醫師，而醫師亦依被告之告知而為紀
    載，故被告癲癇有無發作，應可自病歷紀錄中獲得證實。查被告於九十二年三月
    十四日上午至醫院就診時，並未向醫師告知其有發作，醫師亦於紀錄上載未發作
    （Free of Seizure），又被告於九十二年三月十五日至醫院就診時，告知醫師
    其係於當日上午發作二次（Seizured Twice This Morning），而該次就診距本
    件車禍僅一日，如被告於本件車禍時確有癲癇發作情事，其必於就診時向醫師告
    知，且醫師必依被告之告知而記載於病歷上，因被告就診時間距車禍發生時尚近
    ，如於車禍發生日被告確有癲癇發作，被告亦不致遺忘而未向醫師告知，惟該病
    歷中僅紀載被告於就診日上午發作二次，未有前一日即車禍發生日之發作紀錄，
    顯見被告於車禍發生日並無其所辯之癲癇發作之情形。被告既未於車禍時因癲癇
    發作而失去知覺之事，其所辯因癲癇發作而不知撞到被害人乙○○，亦不知如何
    駕車離去現場云云，應係畏罪圖卸之詞，委不足採。
二、按汽車駕駛執照為駕駛汽車之許可憑證，故未領有汽車駕駛執照者自不得駕駛汽
    車。又汽車行駛時，駕駛人應注意車前狀況，並隨時採取必要之安全措施，道路
    交通安全規定第九十四條第三項定有明文。被告駕駛上開車輛行經肇事地點前，
    自應注意其車前狀況，詎其能注意，而依當時情形為晴天、日間自然光、路中無
    障礙物、視距良好，並無不能注意情事，竟疏未注意其車前乙○○行走於路旁之
    狀況，貿然前行而自後撞及乙○○，致乙○○受傷，被告有過失甚明。雖乙○○
    未注意路中車輛往來情形，且未行走於人行紅磚道而跨入路中，於本件車禍之發
    生仍不免有過失，然被告既有過失，即不得解免過失罪責。被害人因本件車禍而
    受傷，與被告之過失間有相當因果關係，被告過失犯行明確，應予依法論科。次
    按汽車駕駛人駕駛汽車致人受傷或死亡，應即採取救護或其他必要措施並向警察
    機關報告不得駛離，道路交通管理處罰條例第六十二條第二項定有明文。又刑法
    第一百八十五條之四之肇事逃逸罪，係為維護交通安全，加強救護，減少被害人
    之死傷，促使駕駛人於肇事後，能對被害人即時救護而設，並寓有肇事者須待公
    權力機關進行現場證據之蒐集及保全，以免增加日後查緝犯嫌與舉證犯罪之困難
    ，同時可免被害人求償無門。且刑法第一百八十五條之四具有遺棄罪之性質，乃
    參照刑法第二百九十四條第一項之刑度增設，第一百八十五條之四之救護義務不
    以汽車駕駛人因故意或過失肇事致人傷亡為必要，只要其為該交通事故之現場當
    事人，則對事故現場之傷亡人員皆有救護之義務。查本件被告肇事致被害人乙○○受有前開傷害等情，業如前述，無論車禍責任歸屬如何，被告即應依前開規定
    報請警方處理，並停留現場等候調查，惟竟逕行離去，揆諸首開說明，被告駕駛
    動力汽車肇事致人受傷，既無急迫之衝突情事（如傷重送醫急救或其他類似情況
    ），自應依法採取上揭措施、報警並停留現場，靜候配合警方處理，被告違反前
    開規定，自難辭肇事後駕車逃逸刑責。
三、核被告前開所為，係犯刑法第二百八十四條第一項前段之過失傷害罪，及刑法第
    一百八十五條之四之肇事逃逸罪。又被告並未領有汽車之駕駛執照，業據被告自
    承在卷，其因無照駕駛並致告訴人乙○○受傷，其所犯過失傷害罪部分並應依道
    路交通管理處罰條例第八十六條第一項規定加重其刑。又被告所犯上開二罪間，
    罪名互異，行為亦殊，應予分論併罰。查被告未領有自小客車駕駛執照，本不得
    開車上路，其因患有癲癇，前於駕車途中亦曾因發作而發生車禍，被告對此即應
    警惕，不得再行駕車，乃其明知其所患癲癇有隨時發作之可能，且發作後已失去
    知覺，必將肇生車禍事故，乃竟漠視其他交通參與者之安危，駕車上路，至屬非
    是。又桃園市○○路為通衢大道，被告駕車行駛，竟疏未注意而撞及路旁之被害
    人，被告於本件車禍之發生，其過失實屬非輕。被告肇事後不思停車救助被害人
    ，反駕車離去，其存僥倖之心及逃避責任之態度，委無足取。本院審酌被告於本
    件車禍之過失程度，被害人亦有過失，本件車禍所生之危害及被告犯後猶託詞圖
    免，態度非佳等一切情狀，各罪分別量處如主文所示之刑，並定其應執行之刑，
    以示懲儆。
據上論斷，應依刑事訴訟法第二百九十九條第一項前段，道路交通管理處罰條例第八
十六條第一項，刑法第二百八十四第一項前段、第一百八十五條之四、第五十一條第
五款，罰金罰鍰提高標準條例第一條前段，判決如主文。
本案經檢察官郭靜文到庭執行職務。
中      華      民    國    九十三    年      四      月    二十二    日
                                   臺灣桃園地方法院交通法庭
                                       審判長法  官  林明洲
                                             法  官  黃斯偉
                                             法  官  何燕蓉
右正本證明與原本無異。
如不服本判決，應於判決送達後十日內向本院提出上訴狀( 應附繕本 )，上訴於
臺灣高等法院。
                                            書記官   李雅怡
中      華      民      國    九十三    年      四      月    二十二    日
附論罪科刑依據之法條：
刑法第二百八十六條第一項：
因過失致人於死者，處二年以下有期徒刑、拘役或二千元（現已提高十倍為二萬元）
以下罰金。
從事業務之人，因業務上之過失犯前項之罪者，處五年以下有期徒刑或拘役、得併科
三仟元（現已提高十倍為三萬元）以下罰金。
